【裁判字號】    97,訴,1716
【裁判日期】    980728
【裁判案由】    懲治走私條例
【裁判全文】
臺灣高雄地方法院刑事判決              97年度訴字第1716號
公  訴  人  臺灣高雄地方法院檢察署檢察官
被      告  丙○○
被      告  丁○○
被      告  戊○○
被      告  己○○
上列被告因懲治走私條例案件，經檢察官提起公訴（97年度偵字
第254 號），本院判決如下：
    主  文
丁○○共同犯走私罪，累犯，處有期徒刑伍月，扣案如附表所示
之物均沒收。
丙○○、戊○○共同犯走私罪，處有期徒刑肆月，扣案如附表所
示之物均沒收。
己○○共同犯走私罪，處有期徒刑肆月，緩刑參年，扣案如附表
所示之物均沒收。
    事  實
一、丁○○前於民國90年間因懲治走私條例案件，經臺灣高等法
    院高雄分院以91年度上訴字第1604號判處有期徒刑8 月確定
    ，於92年12月6 日因縮刑期滿執行完畢。乙○○（待到案後
    ，另行審結）為隆穩168 號漁船（編號CT6-1176號）船長，
    丙○○、丁○○、戊○○、己○○4 人皆係該漁船船員，渠
    等明知魚類、甲殼類、軟體類及其他水產無脊椎動物係屬海
    關進口稅則第3 章所列之物品，依行政院於92年10月23日公
    告「管制物品項目及數額」丙項第5 款之規定，一次私運海
    關進口稅則第1 章至第8 章所列之物品之一項或數項，其總
    額由海關依緝獲時之完稅價格計算，超過新臺幣（下同）
    100, 000元或其總重量超過1,000 公斤者，為管制進口物品
    ，竟基於私運管制物品進口逾公告數額之犯意聯絡，於96年
    10月24日下午5 時30分許，由高雄港第二港口中和安檢所報
    關出港後，直航至中國大陸地區管轄水域之福建省銅山港靠
    岸，向真實姓名、年籍不詳之大陸地區漁民購買如附表所示
    之漁產品，並將之搬運裝載於船艙內私運進口，嗣於96年11
    月25日晚間8 時許，運送如附表所示之漁產品自高雄港第二
    港口中和安檢所報關進港時，為行政院海岸巡防署（下稱海
    巡署）南部地區巡防局第六二海岸巡防大隊人員實施監卸勤
    務而查獲，並扣得如附表所示之漁產品，始悉上情。
二、案經行政院海巡署南部地區巡防局第六二海岸巡防大隊報告
    臺灣高雄地方法院檢察署檢察官偵查起訴。
    理  由
壹、證據能力部分
一、按被告以外之人於審判外之陳述，雖不符刑事訴訟法第159
    條之1 至第159 條之4 之規定，而經當事人於審判程序同意
    作為證據，法院審酌該言詞陳述或書面陳述作成時之情況，
    認為適當，亦得為證據，當事人、代理人或辯護人於法院調
    查證據時，知有第159 條第1 項不得為證據之情形，而未於
    言詞辯論終結前聲明異議者，視為有前項之同意，刑事訴訟
    法第159 條之5 定有明文。卷附之隆穩168 號機漁船（含船
    員）進出港檢查表、高雄市一百噸以上漁船進出港申請書、
    漁船（貨）具領保管切結書、扣押物品目錄表、行政院農業
    委員會（下稱農委會）漁業署98年5 月12日漁二字第098120
    7239號函，雖屬被告以外之人於審判外之書面陳述，然被告
    丙○○、丁○○、戊○○於準備程序中對於上開證據方法之
    證據能力均表示不爭執，被告己○○於言詞辯論終結前對於
    上開證據方法之證據能力亦未聲明異議，本院審酌前開審判
    外之書面陳述於作成時之情況，並無違法不當或證明力明顯
    過低之瑕疵，應得作為證據。
二、傳聞法則乃針對被告以外之人於審判外以言詞或書面所為之
    供述證據所為之規範。卷附之查獲現場漁船及漁貨照片，乃
    以科學、機械之方式對於查獲當時之情況所為忠實且正確之
    紀錄，又農委會漁業署98年7 月9 日漁二字第0981211946號
    函所附航程紀錄圖，為儀器紀錄隆穩168 號漁船航跡、時間
    資料後機械列印而得，性質上均非供述證據，故無傳聞法則
    之適用。
三、至於被告丁○○、丙○○、戊○○主張無證據能力之緝獲漁
    船走私漁產品協助諮詢電話傳真、岸巡第六二大隊之職務報
    告書，均未為本判決所採，爰不一一論述其證據能力，附此
    敘明。
貳、實體部分
一、訊據被告丙○○、丁○○、戊○○、己○○固坦承於96年10
    月24日與同案被告乙○○共同搭乘隆穩168 號漁船報關出港
    ，又於96年11月25日報關入港，經中和安檢所人員查獲船上
    載運有如附表所示漁產品之事實，惟均矢口否認有何走私管
    制物品進入臺灣地區之犯行，一致辯稱：查獲漁貨都是與僱
    用之漁工合力捕撈，並非購買云云。
二、經查：
（一）同案被告乙○○為隆穩168 號漁船船長，被告丙○○、丁○○、戊○○、己○○4 人皆係該漁船船員，渠等於96年
      10月24日下午5 時30分許，由高雄港第二港口中和安檢所
      報關出港，於96年11月25日晚間8 時許，運送如附表所示
      之漁產品自高雄港第二港口中和安檢所報關進港之事實，
      為被告所不爭執，且有機漁船（含船員）進出港檢查表、
      高雄市一百噸以上漁船進出港申請書、漁船（貨）具領保
      管切結書、扣押物品目錄表及查獲現場照片附卷可稽（見
      警卷第50至54、59至60、62至95頁），其事實足堪認定。
（二）按92年10月23日公告修正之「管制物品項目及其數額」丙
      項第5 款乃規定：一次私運海關進口稅則第一章至第八章
      所列之物品及稻米、稻米粉、花生、茶葉、種子 (球)，
      其總額由海關照緝獲時之完稅價格計算，超過新臺幣10萬
      元者（外幣按當時辦理外匯銀行買進價格折算）或重量超
      過一千公斤者。但報運進口之物品未虛報貨名或產地者，
      不屬本項所列之管制進口物品（按上開法規嗣後雖於97年
      2 月27日修正公布，惟依大法官釋字第103 號解釋，上開
      「管制物品項目及其數額」種類項目之變更屬於事實變更
      而非法律變更，併予說明）。質言之，當：1.海關進口稅
      則第一章至第八章所列之物品，2.完稅價格計算超過新臺
      幣10萬元或重量超過1,000 公斤，即為「管制物品項目及
      其數額」丙項第5 款所規制之管制進口物品。本件查獲如
      附表所示之漁產品，重量（不含冰水）共計9 萬1,943.2
      公斤，已逾1,000 公斤，其稅則號別均屬海關進口稅則第
      三章所列魚類、甲殼類、軟體類其他水產無脊椎動物，是
      如附表所示之漁產品，係屬懲治走私條例「管制物品項目
      及其數額」中丙項第5 款所規範之管制物品，亦可採認。
（三）而依隆穩168 號漁船之漁具照片所示，起網機內之曳綱顯
      然為合成纖維索，惟該船為210 噸之拖網漁船，不可能使
      用合成纖維索當曳綱，因其強度不夠，不可能作業，船艉
      門型網板架上曳綱滑輪鏽蝕，網板鏽蝕，且無拖網作業用
      配件，無法進行拖網作業，拖網絞機曳綱導索裝置壞蝕，
      絞機、鐵鍊、曳綱及網板鏽蝕之情形，顯示近期沒有作業
      使用過之跡象等情，此有農委會漁業署98年5 月12日漁二
      字第0981207239號函附資料在卷可憑（見本院二卷第34至
      37頁），復據證人即當日實施監卸之行政院海巡署南部地
      區巡防局第六二海岸巡防大隊中和安檢所人員甲○○於本
      院審理中證稱：滑輪跟曳綱繩接觸使用時會發生摩擦，其
      檢查時發現滑輪生鏽，沒有摩擦痕跡等語（見本院二卷第
      90 頁） ，是因隆穩168 號漁船之曳綱強度不夠，無拖網
      作業用配件，無法進行拖網作業，且上開漁具設備均有鏽
      蝕現象，與一般漁船經拖網作業之情形有異，隆穩168 號
      漁船該次航程是否確有實際進行捕撈漁獲，已值懷疑。
（四）又就隆穩168 號漁船之作業漁區，據同案被告乙○○於檢
      察事務官詢問時所陳：本航次捕魚地點是在東經111 度38
      分，北緯19度37分等語（見偵卷第6 頁），依其所述該次
      漁船作業之經緯度，是在海南島東約30浬，距高雄二港口
      約510 浬，惟依農委會漁業署98年7 月9 日漁二字第0981
      211946號函所附航程紀錄圖顯示，該船於96年10月24日出
      高雄港後直接航向大陸，同年10月25日深夜進入大陸福建
      省銅山港，至同年11月7 日才出銅山港，直接南下菲律賓
      ，然後再北上繞回高雄港，並沒有拖網作業之事實，此有
      農委會漁業署98年5 月12日漁二字第0981207239號函附資
      料在卷足憑（見本院二卷第34至37頁）。由上可知，被告
      等人駕駛隆穩168 號漁船於96年10月24日出海後，係直接
      航向大陸福建省，於同年10月25日深夜即靠岸銅山港，尚
      且在銅山港停留8 日，期間並無航行之紀錄，而於同年11
      月7 日出銅山港後復直接南下菲律賓，再北上繞回高雄港
      ，期間亦無進行拖曳作業之情形，同案被告乙○○所陳其
      等作業之經緯度係在海南島東約30浬，顯與上開航程紀錄
      圖所示漁船之航行路線不符，堪認係虛指之詞。
（五）另底拖網漁業之漁獲魚種多達60多種，較具重要性魚種亦
      多達20多種，該船漁獲魚類只有紅條1 種，頭足類4 種，
      甲殼2 種，漁獲組成種類少，數量高，極不合理，且紅條
      又稱七星斑，為岩礁性魚類，非底拖網主要漁獲魚種，此
      有農委會漁業署98年5 月12日漁二字第0981207239號函附
      資料在卷足憑（見本院二卷第34至37頁），且衡以一般以
      拖網方式捕魚，會將一定範圍內之魚群一併捕撈，故撒下
      拖網後，除會捕獲目標魚種外，亦顯有可能同時捕得其他
      雜魚，而漁民出海作業，為求在有限時間內發揮最大效能
      ，必然竭盡全力捕撈漁獲，應無充裕時間可迅速處理雜魚
      ，惟本件以底拖網捕獲之魚類僅有紅條1 種，參以證人即
      當日實施監卸之行政院海巡署南部地區巡防局第六二海岸
      巡防大隊中和安檢所人員甲○○於本院審理中證稱：查獲
      漁獲中確定沒有下雜魚等語（見本院二卷第90頁），此顯
      與常情有違，又紅條既非底拖網之主要漁獲魚種，該次查
      獲之紅條竟高達2 萬80公斤，復與常情未合。
（六）再者，本件漁獲之包裝方式，透抽、軟絲、章魚等用管狀
      塑膠袋個別包裝，蝦蛄用塑膠袋個別捆裝，大蝦用小紙盒
      包裝，盒邊還有規格標示9 尾裝，均需花很多人力及時間
      處理，非實際拖網漁船漁獲處理情形，拖網船在海上作業
      非常辛苦，一般下網時間約需20至30分鐘，拖曳網具時間
      約3 至4 小時，起網時間約30至40分鐘，所以一天可作業
      5 至6 網次，船員在甲板或下層甲板處理漁獲，儘速將漁
      獲選別、分類、裝箱或裝籮，最後送進冷凍室儲存，時間
      約1 至2 小時，船員利用漁船拖曳網具時間扣掉處理魚獲
      處理時間所剩的1 至2 小時補充睡眠，若還要將漁獲做進
      一步去頭、去尾、去內臟、去殼等特殊處理包裝，勢必剝
      奪船員睡眠時間，與正常拖網作業處理漁獲情形不符等情
      ，此有農委會漁業署98年5 月12日漁二字第0981207239號
      函附資料在卷足憑（見本院二卷第34至37頁）。復觀之卷
      附漁獲照片（見警卷第62至80頁），透抽、軟絲、章魚、
      花枝、紅條、蝦蛄尚且先以塑膠袋個別包裝，再以大紙箱
      、麻布袋多層包裝，又「大蝦」係以小紙盒包裝，包裝之
      紙盒上竟事先印有「大蝦」之照片，並以9 尾1 盒排列整
      齊等情，如此大費周章先行處理漁獲，並經細分包裝完畢
      ，衡以本次出海船員僅有5 人，竟能於短時間內捕獲如附
      表所示之大量魚獲，且經如前述之魚獲處理，益徵有疑。
（七）至於被告等人雖辯稱：查獲漁貨都是與僱用之漁工合力捕
      撈，並非購買云云，然同案被告乙○○於警詢時供陳：本
      次出海雇用8 名外籍勞工等語（見警卷第2 頁），被告丁○○於警詢時供陳：本次出海僱用8 名大陸和外籍勞工等
      語（見警卷第10頁），被告戊○○、己○○於警詢時供陳
      ：本次出海雇用8 名大陸漁工等語（見警卷第13、17頁）
      ，被告丙○○於警詢時供陳：伊不知道本次僱用8 名勞工
      是何國籍等語（見警卷第6 頁），就其等所陳，究係僱用
      大陸漁工或尚有其他國籍之漁工，已有不一致之情形，更
      有不知僱用何國籍漁工之情事，又渠等於檢察事務官詢問
      時竟一致改稱：本次出海僱用外籍船員10名，有菲律賓漁
      工，也有大陸漁工云云，顯與渠等於警詢時所陳僱用漁工
      8 名乙節，前後辯詞不符，難以採信。另該船船員丙○○
      、戊○○、己○○、丁○○於警詢時對於在何時地接駁該
      8 名漁工上船竟皆陳稱不知情（見警卷第6 、10、13、17
      頁），此亦與一般經驗常情不符，益見渠等前揭所辯，均
      為卸責之詞，要無足採。
（八）綜上，被告等人該次航程並未實際進行捕撈漁獲，乃係利
      用前述靠岸期間，向真實姓名、年籍不詳之大陸地區漁民
      購買如附表所示之漁產品，並將之搬運裝載於船艙內私運
      進口乙節，應堪認定。從而，本件事證明確，被告等人上
      開犯行堪以認定，應依法論科。
三、按自大陸地區私運物品進入臺灣地區或自臺灣地區私運物品
    前往大陸地區者，以私運物品進口、出口論，適用懲治走私
    條例之規定處斷，為懲治走私條例第12條所明定，被告丙○○、丁○○、戊○○、己○○等人駕駛隆穩168 號漁船，利
    用前述抵達大陸地區管轄之福建省銅山港期間，購買如附表
    所示之漁產品，私運進入臺灣地區，核被告丁○○、丙○○
    、戊○○、己○○所為，均係犯懲治走私條例第2 條第1 項
    、第12條之走私罪。又同案被告乙○○擔任船長職務，綜理
    船上事務，被告丁○○、丙○○、戊○○、己○○均為船員
    ，其等均受船長被告乙○○指揮，出海購買如附表所示漁獲
    ，對載運魚貨及航程計劃，均當知悉，其等間就上開犯行，
    具犯意聯絡及行為分擔，為共同正犯。又被告丁○○有事實
    欄所述之前科紀錄及執行情形，此有臺灣高等法院被告前案
    紀錄表在卷可佐（見本院二卷第13頁），其於受有期徒刑之
    執行完畢後5 年以內故意再犯本件有期徒刑以上之罪，為累
    犯，應依刑法第47條第1 項之規定，加重其刑。爰審酌被告
    丙○○、丁○○、戊○○、己○○以出海捕魚為掩護，私運
    總計9 萬1,943.2 公斤之漁產品進入臺灣地區，數量非少，
    對國家關貿利益與社會經濟秩序生危害甚鉅，並嚴重影響守
    法捕撈漁獲之漁民生計，且犯後一再否認犯行，態度非佳，
    惟念及臺灣海峽漁業資源日益枯竭，本國漁民謀生不易，又
    參酌被告丙○○、丁○○、戊○○、己○○均係受僱於同案
    被告乙○○擔任船員，聽從同案被告乙○○之指揮，並個別
    考量被告等人之角色分工、素行、生活狀況及其他一切情狀
    ，分別量處如主文所示之刑。
四、又被告己○○未曾因故意犯罪受有期徒刑以上刑之宣告，此
    有臺灣高等法院被告前案紀錄表附卷可稽（見本院二卷第15
    頁），其因一時失慮，致罹刑章，諒以經此起訴及審判程序
    ，應知所警惕，信無再犯之虞，本院認所宣告之刑以暫不執
    行為適當，爰依刑法第74條第1 項第1 款規定，宣告緩刑3
    年。而被告丁○○有事實欄所述之前科紀錄及執行情形，未
    符宣告緩刑之要件；被告戊○○前於85年間因懲治走私條例
    案件，經臺灣高等法院高雄分院以85年度上訴字第1343號判
    處有期徒刑6 月，緩刑5 年確定，被告丙○○前於91年間因
    懲治走私條例案件，經本院以92年度訴字第2131號判處有期
    徒刑8 月，緩刑3 年確定，此有臺灣高等法院被告前案紀錄
    表在卷可佐（見本院二卷第12、14頁），其等雖經緩刑期滿
    ，緩刑之宣告未經撤銷，依刑法第76條之規定刑之宣告失其
    效力，然本院考量其等前已有走私之行為，業經緩刑之寬典
    ，仍不知記取教訓，再為本件走私之行為，足認本件所宣告
    之刑已無暫不執行為適當之情事，不宜再次給予緩刑之宣告
    ，併此敘明。此外，扣案如附表所示之漁產品係被告等人犯
    走私罪所得之物，為被告等人所有，爰依刑法第38條第1 項
    第3 款之規定宣告沒收。
據上論斷，應依刑事訴訟法第299 條第1 項前段，懲治走私條例
第2 條第1 項、第11條、第12條，刑法第28條、第47條第1 項、
第38條第1 項第3 款、第74條第1 項第1 款，判決如主文。
本案經檢察官庚○○到庭執行職務。
中    華    民    國    98    年    7     月    28    日
                  刑事第十一庭  審判長法  官  黃三友
                                      法  官  陳億芳
                                      法  官  林依蓉
以上正本證明與原本無異。
如不服本判決應於收受送達後10日內向本院提出上訴書狀，並應
敘述具體理由；如未敘述上訴理由者，應於上訴期間屆滿後20日
內向本院補提理由書（均須按他造當事人之人數附繕本）「切勿
逕送上級法院」。
中    華    民    國    98    年    7     月    29    日
                                      書記官  邱靜銘
附錄本件論罪科刑法條：
懲治走私條例第2條第1 項、第3項
私運管制物品進口、出口逾公告數額者，處7 年以下有期徒刑，
得併科新臺幣3 百萬元以下罰金。
第1 項所稱管制物品及其數額，由行政院公告之。
懲治走私條例第12條
自大陸地區私運物品進入臺灣地區，或自臺灣地區私運物品前往
大陸地區者，以私運物品進口、出口論，適用本條例規定處斷。
  附表
  ┌──┬─────┬──────┬──────────┐
  │編號│品名      │重量（公斤）│不含冰、水之重量（公│
  │    │          │            │斤）                │
  ├──┼─────┼──────┼──────────┤
  │1   │軟絲      │30108       │18064.8             │
  ├──┼─────┼──────┼──────────┤
  │2   │透抽      │31447       │18868.2             │
  ├──┼─────┼──────┼──────────┤
  │3   │花枝      │35178       │21106.8             │
  ├──┼─────┼──────┼──────────┤
  │4   │大蝦      │5135        │4108                │
  ├──┼─────┼──────┼──────────┤
  │5   │蝦蛄      │1880        │1692                │
  ├──┼─────┼──────┼──────────┤
  │6   │紅條      │20080       │20080               │
  ├──┼─────┼──────┼──────────┤
  │7   │章魚      │13372       │8023.4              │
  ├──┼─────┼──────┼──────────┤
  │    │總重      │137200公斤  │91943.2公斤         │
  └──┴─────┴──────┴──────────┘


司法院資訊處製作；財團法人民間司法改革基金會備份。
